臺灣臺中地方法院刑事判決
110年度訴字第1895號
公  訴  人  臺灣臺中地方檢察署檢察官
被      告  張維翰（原名張廷翰）



選任辯護人  張淑琪律師
上列被告因違反毒品危害防制條例案件，經檢察官提起公訴（11
0年度偵字第23916、28813號）及移送併辦（110年度偵字第2995
8號、110年度少連偵字第523號），本院判決如下：
    主    文
乙○○共同販賣第三級毒品而混合二種以上之毒品未遂，累犯，處
有期徒刑貳年陸月。扣案如附表編號一至九所示之物均沒收。
    犯罪事實
一、乙○○明知愷他命、3,4-亞甲基雙氧苯基乙基胺丁酮、硝甲西
    泮均係毒品危害防制條例所列第三級毒品，硝西泮則係同條
    例所列第四級毒品，均不得販賣，竟基於參與犯罪組織之犯
    意，於民國110年7月初，加入由李文杰、陳宣齊、陳雅琦（
    其等所涉部分均經臺灣臺中地方檢察署檢察官另案以110年
    度少連偵字第370號等提起公訴）等人所組成以微信通訊軟
    體暱稱「大台中傳播-曉婷」帳號對外與購毒者聯繫之3人以
    上、以販賣第三級毒品及販賣第三級毒品而混合二種以上之
    毒品為目的而具有持續性、牟利性之有結構性組織（下稱本
    案販毒集團），且分擔至指定地點與購毒者交易之工作，而
    參與本案販毒集團之犯罪組織。乙○○即與李文杰、陳宣齊、
    陳雅琦等人共同基於販賣第三級毒品及販賣第三級毒品而混
    合二種以上之毒品以營利之犯意聯絡，由李文杰指示陳雅琦
    於110年7月20日21時50分許前之某時，在不詳地點，以前開
    「大台中傳播-曉婷」帳號發送內容「保證足重！」、「1:2
    500」、「2:4800」、「4:9200」及彩虹、555、AAPE等圖案
    並標註「1罐600五送一十送三」等意指販售第三級毒品愷他
    命、摻雜第三級毒品3,4-亞甲基雙氧苯基乙基胺丁酮
　　、硝甲西泮及第四級毒品硝西泮等成分之毒品飲料包之販毒
    廣告，而共同著手販賣第三級毒品及販賣第三級毒品而混合
    二種以上之毒品之行為，復由陳宣齊將欲供販售之毒品、工
    作手機等物均交付乙○○以備販賣之需。適有臺中市政府警察
    局第五分局警員執行網路巡邏，發現本案販毒集團所發送前
    揭訊息，其雖無購買毒品之真意，仍為追查毒品交易而於11
    0年7月20日21時50分許傳送訊息予前開「大台中傳播-曉婷
    」帳號聯繫購毒，雙方進而議定以新臺幣（下同）4,800元
    之代價交易愷他命2公克，陳雅琦即再通知乙○○駕駛車牌號
    碼000-0000號自用小客車前往臺中市○○區○○路0巷0弄0號附
    近交易，乙○○遂於110年7月20日22時25分許抵達上址，將如
    附表編號一、1所示第三級毒品愷他命1包交付喬裝買家之警
    員，並拿取該警員交付之5,000元再予找零200元而收取4,80
    0元作為對價，惟因該警員並無購毒之真意而販賣未遂。嗣
    警員隨即查緝逮捕乙○○，當場搜索扣得與本案有關如附表所
    示之物，始悉上情。
二、案經臺灣臺中地方檢察署檢察官指揮臺中市政府警察局第五
    分局報告偵查起訴，暨臺中市政府警察局刑事警察大隊報告
    同署檢察官移送併辦。
    理    由
一、證據能力
　㈠本案證人陳雅琦於警詢時之證述，對被告乙○○而言，並非係
    在檢察官或法官訊問程序時所為證述，依組織犯罪防制條例
    第12條第1項中段，不得作為認定被告違反組織犯罪防制條
    例之證據，惟本案其他非屬組織犯罪防制條例之罪部分，則
    不受上開特別規定之限制，仍得依刑事訴訟法相關規定決定
    其得否作為證據（最高法院103年度台上字第2915號判決意
    旨參照）。
　㈡除上開警詢證述不得採為證明被告違反組織犯罪防制條例之
    證據外，本判決以下所引用被告以外之人於審判外之陳述，
    檢察官、被告及辯護人均不爭執其證據能力，且迄至言詞辯
    論終結前亦未聲明異議，本院審酌上開陳述作成之情況並無
    違法不當之情形或證明力明顯過低之瑕疵，爰依刑事訴訟法
    第159條之5第1項及第2項，認均得為證據。
二、認定事實所憑證據及理由
    上揭犯罪事實，業據被告於警詢、偵訊、本院準備程序及審
    理中均坦承不諱（見偵23916卷第33至43、125至129、163至
    164頁、偵29958卷第55至58、109至110頁、本院卷第39至40
　　、111、121至124頁），並有歷次警員偵查報告、臺中市政
    府警察局第五分局搜索扣押筆錄暨附件、贓物領據、購毒使
    用之鈔票影本、上開微信通訊軟體帳號資料及對話紀錄、販
    毒廣告、通話紀錄擷圖及譯文、現場及扣案物品照片、衛生
    福利部草屯療養院鑑驗書各1份附卷可參（見偵23916卷第27
　　、47至83、177至183、191至203頁、偵28813卷第23至24、
    頁），復有如附表編號一至十所示之物扣案可佐；又關於被
    告所涉販賣毒品部分，另有證人陳雅琦於警詢時之證述可佐
    （見偵29958卷第73至77頁），已足認被告之任意性自白應
    與事實相符。而衡以近年政府為杜絕毒品之氾濫，已嚴加查
    緝毒品流通，苟非有所利得，本案販毒集團應無供給毒品予
    本案警員之動機，被告則於警詢及偵訊時自承其販毒後會回
    帳予陳宣齊、其係按所售毒品數量計算抽取之報酬等語（見
    偵23916卷第41、127頁、偵29958卷第110頁），足見被告等
    人均具有營利之意圖。另本案販毒集團之成員有李文杰、陳
    雅琦、陳宣齊及被告等3人以上成員，有被告於警詢及偵訊
    時之供述可參（見偵29958卷第56至58、109至110頁），而
    本案販毒集團係申設前揭「大台中傳播-曉婷」帳號用以對
    外與購毒者聯繫，並事先預備相當數量之毒品及配置隨時待
    命之人力，俾能於購毒者訂購毒品後及時至指定地點與購毒
    者交易毒品，足徵本案販毒集團之運作須投入相當之時間、
    資金及人員等規劃成本，當非僅係隨意組成立即實施犯罪，
    且係於一定期間內持續以販毒為目的所組成集團，自係組織
    犯罪防制條例所指犯罪組織；是被告分擔本案販毒集團之工
    作，所為自係參與犯罪組織無疑。綜上所述，被告所為上開
    犯行堪以認定，應予依法論科。
三、論罪科刑 
　㈠本案如附表編號二至四所示各該毒品飲料包均經在同一包裝
    內檢出二種以上之毒品，且其內容物均係摻雜調合各該種類
    之毒品而無從再予區分之粉末，有前揭衛生福利部草屯療養
    院鑑驗書在卷可稽（見偵23916卷第191至199頁）；則參諸
    毒品危害防制條例第9條第3項規定及其修正理由，被告本案
    販賣上開毒品飲料包自均屬該規定所指販賣混合二種以上毒
    品之犯罪類型。是核被告所為，係犯組織犯罪防制條例第3
    條第1項後段參與犯罪組織罪、毒品危害防制條例第4條第6
    項、第3項販賣第三級毒品未遂罪及同條例第9條第3項、第4
    條第6項、第3項、第4項販賣第三級毒品而混合二種以上毒
    品未遂罪。另被告為供本案犯行而持有第三級毒品純質淨重
    5公克以上之輕度行為，為其販賣上開毒品未遂之重度行為
    所吸收，不另論罪。被告與李文杰、陳宣齊、陳雅琦等人就
    本案販毒未遂犯行具有犯意聯絡與行為分擔，應論以共同正
    犯。又被告係於參與本案販毒集團此一犯罪組織繼續中首次
    為本案販毒未遂犯行，該參與犯罪組織與此次販毒未遂之行
    為有所重合，被告所為自應評價為以一行為同時觸犯上開各
    罪，為想像競合犯，應依刑法第55條前段從一重以販賣第三
    級毒品而混合二種以上毒品未遂罪處斷。
　㈡移送併辦意旨所列犯罪事實，經核與公訴意旨所列犯罪事實
    具有前揭想像競合犯之裁判上一罪關係，為起訴效力所及，
    本院自應併予審理。另公訴及移送併辦意旨雖未論及被告於
    本案尚有毒品危害防制條例第4條第6項、第3項販賣第三級
    毒品未遂罪之適用，惟本案起訴書犯罪事實欄已載明被告販
    賣第三級毒品愷他命未遂之犯罪事實，本院自應併予審理並
    補充此部分論罪條文，且此部分所應適用販賣第三級毒品未
    遂罪名之構成要件，為公訴及移送併辦意旨所列販賣第三、
    四級毒品而混合二種以上毒品未遂罪名之構成要件所包含，
    其法定刑亦較為輕，復經本院於審理中訊問被告而予被告答
    辯之機會（見本院卷第40、121頁），無礙被告防禦權之行
    使，併此敘明。
　㈢被告所犯本案販賣第三級毒品而混合二種以上毒品未遂罪，
    應依毒品危害防制條例第9條第3項適用其中最高級別即販賣
    第三級毒品之法定刑，並加重其刑。另被告前因公共危險案
    件，經本院以108年度交訴字第269號判決判處有期徒刑4月
    並經臺灣高等法院臺中分院以109年度交上訴字第27號判決
    駁回上訴而確定，於110年2月3日易服社會勞動改易科罰金
    執行完畢，有臺灣高等法院被告前案紀錄表1份存卷可佐；
    是被告於受上開徒刑之執行完畢，5年以內故意再犯本案有
    期徒刑以上之罪，為累犯，且依其本案犯罪情節觀之，並無
    司法院大法官釋字第775號解釋所指應量處最低法定刑且無
    法適用刑法第59條減輕之情形，爰依刑法第47條第1項加重
    其刑（最高法院109年度台上字第2886號判決意旨參照）。
    又被告著手本案販賣第三級毒品而混合二種以上毒品犯行之
    實行而不遂，為未遂犯，應依刑法第25條第2項減輕其刑。
    另被告就本案販賣第三級毒品而混合二種以上毒品未遂犯行
　　，於偵查及本院審理中均予自白，業如前述，爰依毒品危害
    防制條例第17條第2項減輕其刑。從而，本案被告上開犯行
    之刑應依法先遞加後遞減之；且其就本案有2種以上刑之減
    輕事由，應先依較少之數減輕之。又被告於偵查及審判中均
    自白其加入本案販毒集團之參與犯罪組織犯行，原應依組織
    犯罪防制條例第8條第1項後段減輕其刑，被告就所犯本案販
    賣第三級毒品未遂犯行則原應依上開刑法第25條第2項、毒
    品危害防制條例第17條第2項等減輕其刑，而本案係從一重
    論以販賣第三級毒品而混合二種以上毒品未遂罪，為予適度
    評價，爰於本判決後述依刑法第57條科刑時一併衡酌該部分
    減輕其刑事由。
　㈣移送併辦意旨固記載本案販毒集團成員中有若干少年，惟依
    卷存事證，尚不足認被告知悉此情而仍共同與之為上開犯行
　　，檢察官亦未就本案是否應依兒童及少年福利與權益保障法
    第112條第1項前段加重其刑為任何舉證或說明，本案自尚不
    得依該等規定加重其刑，附此敘明（最高法院98年度台上字
    第7295號判決意旨參照）。另被告雖曾於警詢時供承其本案
    毒品來源係向不詳男子取得，惟未提供具體資料以供偵查機
    關追查（見偵23916卷第39至40、164頁），偵查機關無從因
    其該等供述而查獲其他正犯或共犯，有前開歷次警員偵查報
    告附卷可查（見偵23916卷第27頁、偵28813卷第23頁）；又
    警員嗣後雖查獲李文杰、陳宣齊、陳雅琦等其餘本案販毒集
    團成員，惟警員係另行循線查獲該等成員後始再就其等之分
    工細節詢問被告加以確認，並非係依循被告提供之毒品來源
    具體資料而查獲該等成員乙節，業據被告於本院審理中供述
    明確（見本院卷第122、124頁），復有臺灣臺中地方檢察署
    檢察官110年度少連偵字第370號等案件起訴書1份在卷可查
    （見少連偵卷第353至380頁），本案自不得適用毒品危害防
    制條例第17條第1項減輕或免除其刑，併此敘明。另辯護人
    雖請求依刑法第59條酌減本案之刑（見本院卷第85至87、12
    5至126頁）；惟被告與上開成員共同組成本案販毒集團而為
    販毒犯行，助長毒品流通及氾濫，危害社會治安，被告所涉
    上開犯行復得適用上開各刑之減輕規定減輕其刑，其犯行應
    適用之法定最低度刑已較原先之法定最低度刑大幅降低，依
    一般國民社會感情，尚難認被告所涉本案犯行有何犯罪另有
    特殊之原因與環境，在客觀上足以引起一般同情而情堪憫恕
　　，即予宣告前開法定最低度刑期猶嫌過重之情事，自無從適
    用刑法第59條酌量減輕其刑，亦附此敘明。
　㈤爰審酌被告明知毒品濫用已造成社會安寧秩序、國人身心健
    康之重大危害，倘若將毒品予以散布更可能加劇社會上毒品
    濫用情形，竟貪圖不正報酬，參與本案販毒集團而共同為上
    開販賣毒品犯行，並分擔至指定地點與購毒者交易之分工，
    對於社會治安及他人健康有相當影響，應予非難，另斟酌被
    告販賣上開毒品係未遂，且被告於偵查及審理中均自白犯行
　　，非無悔意，參以其素行，其所受教育反映之智識程度、就
    業情形、家庭經濟及生活狀況等一切情狀（見本院卷第126
    頁），暨檢察官具體求刑及被告、辯護人對於科刑之意見後
　　，量處如主文所示之刑，以示懲儆。
四、保安處分
    被告雖係以一行為觸犯上開參與犯罪組織、販賣第三級毒品
    未遂及販賣第三級毒品而混合二種以上毒品未遂等罪，依刑
    法第55條前段從一重以販賣第三級毒品而混合二種以上毒品
    未遂罪處斷而為科刑，業如前述，原須審酌是否依組織犯罪
    防制條例第3條第3項宣告刑前強制工作，惟組織犯罪防制條
    例第3條第3項業經司法院大法官釋字第812號解釋以上開規
    定就受處分人之人身自由所為限制違反憲法比例原則及憲法
    明顯區隔原則之要求，與憲法第8條保障人身自由之意旨不
    符，而宣告上開規定應自該解釋公布之日即110年12月10日
    起失其效力，故本案無從依上開規定對被告宣告強制工作。
五、沒收 
　㈠扣案如附表編號一至四所示愷他命及毒品飲料包，均係被告
    為本案犯行遭查扣之違禁物，而存放上開毒品之包裝袋與其
    內毒品難以完全析離，復無析離之實益及必要，應併視為違
    禁物。是上開違禁物之驗餘部分及各該包裝袋均應依刑法第
    38條第1項予以宣告沒收；至因鑑驗取用部分，既已用罄，
    則毋庸宣告沒收。
　㈡扣案如附表編號五至八所示手機、其內SIM卡，均係供被告於
    本案聯繫販賣毒品所用，業據被告於本院審理中自承在卷（
    見本院卷第115頁）；扣案如附表編號九所示200元，則係被
    告販毒時拿取前開警員交付之5,000元後再予找零所用，有
    前開警員偵查報告附卷可查（見偵23916卷第27頁、偵28813
    卷第23頁）。是上開手機、各該SIM卡及200元，均應依毒品
    危害防制條例第19條第1項予以宣告沒收。
　㈢被告於遭查獲時雖一併為警員扣得如附表編號十所示5,000元
    ，惟此等款項係前開警員提供佯向被告購毒所用，並已於查
    獲被告後經警員領回，有前開警員偵查報告、鈔票影本及贓
    物領據附卷可查（見偵23916卷第27、57至59頁、偵28813卷
    第23頁），爰不予宣告沒收。
　㈣至被告為警查獲時雖另經扣得現金24,800元，有前開臺中市
    政府警察局第五分局搜索扣押筆錄暨附件存卷可參（見偵23
    916卷第47至55頁），惟被告於警詢、偵訊、本院準備程序
    及審理中迭稱此是其家中開設瓦斯行之貨款（見偵23916卷
    第35、125、164頁、本院卷第40、115至116頁），並提出該
    瓦斯行經營之稅籍設立登記資料、液化石油氣儲存場所使用
    契約書、公司章程及戶籍謄本各1份存卷可參（見本院卷第9
    3至103頁），酌以此部分款項非鉅，被告上開所述非顯與常
    情有違，依卷存事證復不足為相反認定，檢察官亦未就此部
    分是否得依毒品危害防制條例第19條第3項沒收乙節為任何
    舉證或說明，爰不予宣告沒收，附此敘明。
　㈤被告為本案犯行時固使用前揭小客車作為交通工具，惟該車
    為被告母親所有，且被告於本案交易之毒品均可隨身攜帶，
    縱駕車前往，僅作為其代步之工具，尚非專供犯毒品危害防
    制條例第4條之罪所用，是前揭小客車無從依毒品危害防制
    條例第19條第2項予以宣告沒收，併予敘明（最高法院108年
    度第4次刑事庭會議決議意旨參照）。
據上論斷，應依刑事訴訟法第299條第1項前段，組織犯罪防制條
例第3條第1項後段，毒品危害防制條例第4條第3項、第4項、第6
項、第9條第3項、第17條第2項、第19條第1項，刑法第11條、第
28條、第55條前段、第47條第1項、第25條第2項、第38條第1項
，判決如主文。
本案經檢察官陳建文提起公訴，檢察官鐘祖聲移送併辦，檢察官
甲○○到庭執行職務。
中　　華　　民　　國　　111 　年　　3 　　月　　16　　日
                  刑事第十三庭　審判長法　官　李宜娟
                                      法  官  林德鑫
                                      法  官  陳怡秀
以上正本證明與原本無異。
如不服本判決應於收受送達後20日內向本院提出上訴書狀，並應
敘述具體理由；其未敘述上訴之理由者，應於上訴期間屆滿後20
日內向本院補提理由書（均須按他造當事人之人數附繕本）「切
勿逕送上級法院」。
　　　　                              書記官  陳倨篁
中　　華　　民　　國　　111 　年　　3 　　月　　16　　日

附表：
編號 物品名稱及數量 備註 一 愷他命拾陸包（含包裝袋拾陸只） 1.晶體1包，驗前淨重1.7781公克，驗餘淨重1.5305公克；檢出第三級毒品愷他命成分，愷他命驗前純質淨重約1.5416公克。 2.晶體15包，驗前總淨重24.9682公克，驗餘總淨重24.4248公克；檢出第三級毒品愷他命成分，愷他命驗前總純質淨重約21.6474公克。 二 摻有第三級毒品3,4-亞甲基雙氧苯基乙基胺丁酮、硝甲西泮及第四級毒品硝西泮等成分之毒品飲料包拾貳包（含包裝袋拾貳只） 標示「555」白色包裝（內含淡黃色粉末），驗前總淨重50.3205公克，驗餘總淨重47.7506公克；檢出第三級毒品3,4-亞甲基雙氧苯基乙基胺丁酮、微量硝甲西泮及第四級毒品微量硝西泮等成分，3,4-亞甲基雙氧苯基乙基胺丁酮驗前總純質淨重約1.2077公克。 三 摻有第三級毒品3,4-亞甲基雙氧苯基乙基胺丁酮、硝甲西泮及第四級毒品硝西泮等成分之毒品飲料包捌包（含包裝袋捌只） 標示「DIABLO」紅綠相間包裝（內含淡黃色粉末），驗前總淨重63.3734公克，驗餘總淨重61.1875公克；檢出第三級毒品3,4-亞甲基雙氧苯基乙基胺丁酮、微量硝甲西泮及第四級毒品微量硝西泮等成分，3,4-亞甲基雙氧苯基乙基胺丁酮驗前總純質淨重約1.4576公克。 四 摻有第三級毒品3,4-亞甲基雙氧苯基乙基胺丁酮、硝甲西泮及第四級毒品硝西泮等成分之毒品飲料包拾伍包（含包裝袋拾伍只） 標示「Aape」黑色包裝（內含淡黃色粉末），驗前總淨重59.1461公克，驗餘總淨重56.5623公克；檢出第三級毒品3,4-亞甲基雙氧苯基乙基胺丁酮、微量硝甲西泮及第四級毒品微量硝西泮等成分，3,4-亞甲基雙氧苯基乙基胺丁酮驗前總純質淨重約1.7152公克。 五 手機壹支（含SIM卡壹張） 廠牌iPhone。IMEI碼000000000000000號；SIM卡門號0000000000號。 六 手機壹支（含SIM卡壹張） 廠牌iPhone。IMEI碼000000000000000號；SIM卡門號不詳。 七 手機壹支 廠牌iPhone。IMEI碼000000000000000號。 八 手機壹支 廠牌iPhone。IMEI碼000000000000000號。 九 新臺幣貳佰元  十 新臺幣伍仟元 業據臺中市政府警察局第五分局警員領回。 

附錄本案論罪科刑法條：
組織犯罪防制條例第3條第1項後段
發起、主持、操縱或指揮犯罪組織者，處3年以上10年以下有期
徒刑，得併科新臺幣1億元以下罰金；參與者，處6月以上5年以
下有期徒刑，得併科新臺幣1千萬元以下罰金。但參與情節輕微
者，得減輕或免除其刑。
具公務員或經選舉產生之公職人員之身分，犯前項之罪者，加重
其刑至二分之一。
犯第1項之罪者，應於刑之執行前，令入勞動場所，強制工作，
其期間為3年。
前項之強制工作，準用刑法第90條第2項但書、第3項及第98條第
2項、第3項規定。
以言語、舉動、文字或其他方法，明示或暗示其為犯罪組織之成
員，或與犯罪組織或其成員有關聯，而要求他人為下列行為之一
者，處3年以下有期徒刑，得併科新臺幣3百萬元以下罰金：
一、出售財產、商業組織之出資或股份或放棄經營權。
二、配合辦理都市更新重建之處理程序。
三、購買商品或支付勞務報酬。
四、履行債務或接受債務協商之內容。
前項犯罪組織，不以現存者為必要。
以第5項之行為，使人行無義務之事或妨害其行使權利者，亦同
。
第5項、第7項之未遂犯罰之。
毒品危害防制條例第4條第3項、第4項、第6項
製造、運輸、販賣第一級毒品者，處死刑或無期徒刑；處無期徒
刑者，得併科新臺幣3千萬元以下罰金。
製造、運輸、販賣第二級毒品者，處無期徒刑或10年以上有期徒
刑，得併科新臺幣1千5百萬元以下罰金。
製造、運輸、販賣第三級毒品者，處7年以上有期徒刑，得併科
新臺幣1千萬元以下罰金。
製造、運輸、販賣第四級毒品者，處5年以上12年以下有期徒刑
，得併科新臺幣5百萬元以下罰金。
製造、運輸、販賣專供製造或施用毒品之器具者，處1年以上7年
以下有期徒刑，得併科新臺幣1百50萬元以下罰金。
前五項之未遂犯罰之。
毒品危害防制條例第9條第3項
成年人對未成年人販賣毒品或犯前三條之罪者，依各該條項規定
加重其刑至二分之一。
明知為懷胎婦女而對之販賣毒品或犯前三條之罪者，亦同。
犯前五條之罪而混合二種以上之毒品者，適用其中最高級別毒品
之法定刑，並加重其刑至二分之一。

＿